臺灣臺南地方法院刑事判決　　　　　　　100年度易字第155號
公　訴　人　臺灣臺南地方法院檢察署檢察官
被　　　告　曾友才
上列被告因詐欺案件，經檢察官提起公訴（99年度偵字第13881號）
，本院判決如下：
    主  文
曾友才無罪。
    理  由
一、公訴意旨略以：曾友才於99年5月10日至6月3日間某日，在
    不詳地點，以不詳之代價，將其於99年5月10日在京城銀行
    府城分行開戶帳號000000000000帳戶之存摺、提款卡及提款
    密碼交付予真實姓名年籍不詳之詐欺集團成員，以此方式幫
    助他人實施詐欺取財犯行。嗣該詐欺集團成員意圖為自己不
    法所有，於99年6月2日20時42分許，透過網路以即時通聊天
    之方式，向黃秋蓉佯稱，可經由投資賺錢，要求黃秋蓉匯款
    以辦理投資所需的項目云云，致黃秋蓉陷於錯誤，乃依指示
    於同年6月7日10時30分、15時15分，先後匯款40,000元、
    60,000元入曾友才上開帳戶，旋遭人提領一空，嗣黃秋蓉察
    覺有異，經報警查悉上情，因認被告涉犯刑法第30條第1項
    、第339條第1項之幫助詐欺取財罪嫌等語。
二、公訴人認被告涉有上開幫助詐欺取財犯嫌，係以前開京城銀
    行府城分行之帳戶存摺、印章、提款卡等物係其申辦，而被
    害人黃秋蓉確曾分別匯款4萬元、6萬元至被告京城銀行帳戶
    之事實。且被告辯稱係其姐夫李宗桂利用騎用被告機車的機
    會，將其帳戶存摺、印章、提款卡等物拿去使用，經李宗桂
    於偵查中到場證稱伊雖曾騎被告機車回家，惟未曾向被告借
    用其存摺等物。且被告辯稱因記性不好，故以其生日為帳戶
    密碼，惟經檢察官事務官當場詢問時，被告對其生日、住址
    及身分證字號均可流利且正確地答出，應無記憶力不佳情事
    ，故其辯解係臨訟卸責之詞，不可採信，為其主要論據。
三、訊據被告固承認前開京城銀行府城分行之帳戶存摺、印章、
    提款卡等物係其申辦之事實，惟否認有幫助詐欺之犯行，辯
    稱：伊為應徵工作而申辦本件之銀行帳戶，伊將帳戶存摺、
    印章、提款卡等物放在機車內，因生病住院，將機車交其姐
    夫李宗桂騎回保管，竟遭李宗桂將帳戶存摺、印章、提款卡
    等物取走賣與他人，伊無幫助詐欺之意等語。
四、按不能證明被告犯罪者，應諭知無罪之判決，又犯罪事實應
    依證據認定之，無證據不得認定犯罪事實，刑事訴訟法第30
    1條第1項、第154條第2項分別定有明文。再事實之認定，應
    憑證據，如未能發現相當證據，或證據不足以證明，自不能
    以推測或擬制之方法，以為裁判基礎；被告否認犯罪事實所
    持之辯解，縱屬不能成立，仍非有積極証據足以証明其犯罪
    行為，不得遽為有罪之認定；又所謂認定犯罪事實之證據，
    係指足以認定被告確有犯罪行為之積極證據而言，而認定犯
    罪事實所憑之證據，雖不以直接證據為限，間接證據亦包括
    在內，然而無論直接或間接證據，其為訴訟上之證明，須於
    通常一般人均不致有所懷疑，而得確信其為真實之程度，始
    得據之為有罪之認定，倘其證明尚未達到此一程度，而有合
    理懷疑存在時，自應對被告為有利之認定，而為無罪判決之
    諭知。
五、經查：
  (一)前開京城銀行府城分行之帳戶存摺、印章、提款卡等物係其
    申辦，而被害人黃秋蓉確曾分別匯款4萬元、6萬元至被告京
    城銀行帳戶之事實，業據被告自承在卷，並有被害人黃秋蓉
    於警詢時之證述可佐，且有被告在京城銀行之開戶資料1份
    、被害人匯款至被告上開帳戶之匯款資料2筆之京城銀行客
    戶存提紀錄單在卷可稽，此等事實要可認定。
  (二)被告辯稱伊曾將機車借與姐夫李宗桂，遭李宗桂拿去使用等
    情，李宗桂於偵查中固證稱：「（是否曾向被告借用機車？
    ）有」、「（何時借用？借用期間？）我忘記了。應該不是
    借車，是被告住院時，我幫他將機車騎回家」、「（被告將
    機車交付給你時，有告訴你機車內有京城銀行及郵局存摺、
    金融卡、密碼等物？），有，我也有看到」、「（該車有無
    失竊過？）沒有」、「（是否曾使用被告的京城銀行及郵局
    的帳戶？）沒有」（偵一卷P49、50）。惟李宗桂於本院準
    備程序時，主動到場陳稱：「（被告曾友才名下京城銀行帳
    戶是否你拿走？）是，我拿給綽號紅龜的人，他有五千元給
    我」、「（被告曾友才的存摺為何會拿給你？）被告曾友才
    把他存摺放在機車的置物箱，我跟他借機車的時候，我就把
    存摺拿走，拿走時被告曾友才不知道」、「（為何你在檢察
    事務官詢問時，沒有承認？）偵查我不是這樣說，我說我有
    拿，但是檢察官叫我不要作偽證」（本院卷P22反面）。李
    宗桂關於曾否取走被告京城存摺、提款卡一節，於偵查及審
    理中的陳述固有反覆，惟李宗桂若未曾取走被告名下之本件
    存摺及提款卡，其又何須於本院準備程序時主動到場向法官
    陳明？且其又能明確陳述，將存摺及提款卡交付的對象係綽
    號「紅龜」之人、取得的對價係五千元等具體情節？被告辯
    稱其名下之本件存摺及提款卡遭李宗桂取走使用云云，難認
    純屬無稽。再者，被告雖以姐夫稱呼李宗桂，惟被告之姐與
    李宗桂並未結婚，李宗桂另有老婆，二人生有一小孩、且李
    宗桂亦自陳係被告之「前姐夫」（偵一卷P42、P49），顯見
    二人並非法律上的姻親關係，亦非至親，若無其事，李宗桂
    似亦無自行出面代被告承擔本件行為刑責之必要。本件被告
    曾友才之存摺及提款卡等物是否被告交付與他人以幫助詐欺
    集團行騙，實非無疑。
  (三)本院於100年5月18日審理期日，傳喚李宗桂到場詰問，惟李
    宗桂未到場，曾友才陳明李宗桂因病在奇美醫院加護病房，
    並請求傳喚與李宗桂一起去賣本件存摺之李宗桂子曾煒茗作
    證。經本院向奇美醫院查詢李宗桂病情，該院於100年5月25
    日以奇醫字第2401號函復稱：「李宗桂到院前死亡，經急救
    後，目前從加護病房轉至普通病房，呈現缺血性腦病變無意
    識狀態」（本院卷P58、P59）。曾煒茗於100年6月8日到院
    證稱：「（爸爸現在情形如何？）變成植物人，現在住在療
    養院」（本院卷P67反面），李宗桂顯已因病無法到院詳述
    本件具體情節。曾煒茗就其目睹與知悉本件之經過到院證稱
    ：「（問：曾友才有一個帳戶，被別人拿去使用，你是否知
    道？）知道」、「（問：你是否知道是哪一家銀行的帳戶？
    ）我不知道。我有看到存摺上是舅舅曾友才的名字」、「（
    問：你是如何看到存摺的？）爸爸把舅舅的存摺拿出去，帶
    我一起出去，把舅舅的存摺拿給別人」、「（問：你爸爸是
    將存摺交給別人，或是賣給別人？）賣給別人，賣一萬元」
    、「（問：你爸爸只有交舅舅的存摺，還有無其他人的存摺
    ？）舅舅的而已，就只有賣一本舅舅的存摺而已」、「（問
    ：你確定是否沒有交提款卡？）沒有交提款卡，只有印章及
    存摺」、「（問：曾友才是否知道你爸爸將他的存摺拿走的
    事情？）我有跟舅舅說」、「（問：你舅舅有無要求你爸爸
    把存摺拿回來嗎？）有」、「（問：你舅舅如何說？）舅舅
    叫爸爸把存摺拿回來」、「（問：你如何知道？）我有聽到
    」、「（問：你為何會告訴你舅舅，你爸爸把他的存摺拿出
    去賣？）因為我不希望我爸爸做壞事」、「（問：你為何會
    認為爸爸拿走舅舅的存摺是做壞事？）因為把存摺賣給別人
    ，就不能把錢放進存摺裡面」、「（問：爸爸有無告訴你，
    不可把存摺賣給別人的事情跟別人說？）有」、「（問：既
    然如此，為何你還會跟舅舅說？）因為我不要爸爸作壞事」
    、「（問：除了這次之外，你爸爸以前有無賣掉別人或是自
    己的存摺過？）他以前有做壞事，以前我忘了」、「（問：
    你有無看到爸爸是在什麼地方，用什麼方式拿到舅舅的存摺
    ？）爸爸跑去舅舅的房間偷的，我們以前住在一起，但是現
    在沒有住一起了」、「（問：爸爸去偷存摺，你如何會看到
    ？）我有看到爸爸跑進去舅舅的房間，拿一本簿子，還有印
    章」、「（問：是白天或是晚上？）白天，舅舅不在的時候
    」、「（問：你現在讀幾年級？）五年級」（本院卷P65-68
    ）。曾煒茗年僅12歲，係國小五年級學童，依法毋庸具結，
    其關於被告曾友才之存摺、印章係其父李宗桂趁曾友才不在
    時私下取走賣與他人之陳述，與被告所辯相符，亦與其父李
    宗桂準備程序時到場陳明本件曾友才之存摺、提款卡係其賣
    與他人吻合。曾煒茗雖就李宗桂賣帳戶所得金額與李宗桂所
    陳有一萬元與五千元之差距，及李宗桂取走曾友才之物時，
    有無提款卡一節，其陳述亦與被告及李宗桂所述不合，惟其
    與李宗桂為父子至親，為年僅12歲之稚童，若非親身見聞，
    何須至法庭故意誣指自己父親偷拿自己舅舅帳戶轉賣他人？
六、綜上所述，被告辯稱其本件京城銀行之帳戶存摺、印章、提
    款卡係遭李宗桂取走賣與他人，非伊所為，雖李宗桂偵查與
    審理中證述不一，惟李宗桂若不曾拿被告曾友才之前開帳戶
    存摺等物，何須於準備程序自行陪被告曾友才到場向法官陳
    明伊曾為上開行為，並將本件之帳戶資料賣與「紅龜」者五
    千元？李宗桂於審理期日因病無法到場，惟其年僅12歲之曾
    煒茗審理期日到場陳述曾目睹李宗桂趁被告曾友才不在時，
    在被告房間內取走被告之存摺及印章，再賣與他人一萬元。
    曾煒茗關於李宗桂出賣被告帳戶所得對價，雖與李宗桂到場
    所述金額不同，惟就被告本件帳戶係遭李宗桂取走賣他人則
    與李宗桂到場自陳內容相合，且其與李宗桂為父子至親，若
    無其事，何須於法庭上故意誣陷自己父親？本件被告辯稱其
    申辦銀行帳戶之存摺、印章、提款卡等資料遭人取走，非伊
    販賣與詐騙集團一節，與一般為此種抗辯者無法提出取走者
    之姓名資料不同，其明確提出取走其帳戶者之姓名─李宗桂
    ，係其姐夫，且李宗桂亦曾到場向法官陳明確曾取走被告之
    帳戶資料，甚至李宗桂之子曾煒茗亦到場陳述目睹李宗桂取
    走被告之帳戶資料，再賣與他人一萬元。雖李宗桂及曾煒茗
    所述，仍有部分無法合致之點，而難盡信，惟其二人所陳，
    亦使本院無法完全確信本件被告曾友才京城銀行之帳戶資料
    係曾友才自己交付與詐騙集團。本件本院調查後，對曾友才
    京城銀行之帳戶資料係曾友才自己交付與詐騙集團一節，仍
    存有合理懷疑，依公訴人所提出之證據，並不足以使本院形
    成被告確有幫助詐欺取財罪之犯行之確切心證，依前揭判例
    意旨，即應諭知被告無罪之判決。
據上論斷，應依刑事訴訟法第301條第1項前段，判決如主文。
本案經檢察官王惠芬到庭執行職務。
中    華    民    國    100    年    6    月    22    日
                  刑事第五庭  審判長法  官  鄭文祺
                                    法  官  劉秀君
                                    法  官  陳振謙
以上正本證明與原本無異。
如不服本判決應於收受本判決後10日內向本院提出上訴書狀，並
應敘述具體理由。其未敘述上訴理由者，應於上訴期間屆滿後20
日內向本院補提理由書狀（均須按他造當事人之人數附繕本）「
切勿逕送上級法院」。
                                    書記官   黃雅雲
中    華    民    國    100    年    6    月    22    日